【裁判字號】    90,交上易,16
【裁判日期】    891115
【裁判案由】    業務過失傷害
【裁判全文】
臺灣高等法院高雄分院刑事判決                      九十年度交上易字第一六號
    上訴人  台灣高雄地方法院檢察署檢察官
    被  告  乙○○
右上訴人因被告業務過失傷害案件，不服台灣高雄地方法院八十九年度易字第六三六
號中華民國八十九年十一月十五日第一審判決（起訴案號：台灣高雄地方法院檢察署
八十九年度偵字第八八八四號），提起上訴，本院判決如左：
    主  文
上訴駁回。
    事  實
一、乙○○前於民國八十五年間因違反麻醉藥品管理條例案件，經台灣高雄地方法院
    判處有期徒刑三月確定，並於八十五年十一月二十六日易科罰金執行完畢。猶不
    知謹慎言行，平日以駕駛自用小貨車載運貨品為業，係以駕駛為附隨業務之人，
    並考領有合格自小客車之駕照，於八十九年一月二十八日十三時，駕駛車號ＶＨ
    －九一五二號自用小貨車載送保險桿完畢，欲返家時，沿高雄縣大寮鄉○○村○
    ○路由南往北方向行駛，於該日三十分許，途經光明路與翁園路口時，應注意在
    郊外道路行駛時速不得超過六十公里，而依當時氣候晴朗、有自然光線、該路屬
    縣道、路面乾燥、無缺陷，亦無障礙物，且視距良好等情狀，並無不能注意之情
    事，乙○○明知該路段之速限為每小時六十公里，竟以時速每小時約七十餘公里
    之速度超速疾馳，適有未考領有合格機車駕照，未配戴安全帽之洪國南騎乘車號
    ＯＣＯ－一九六號重型機車附載亦未配戴安全帽之甲○○，沿高雄縣大寮鄉○○
    路由西往東方向騎乘，因疏未依號誌指示，闖紅燈橫越光明路口時，乙○○閃避
    不及，其所駕駛之自小貨車右前車頭及葉子板撞及洪國南所騎乘之機車右後輪，
    致洪國南、甲○○人車倒地，甲○○因而受有右側骨骨折及腦震盪之傷害。乙○
    ○於事故發生後即報請救護車及員警至現場救護與處理，並向前來處理之員警自
    承為肇事者，而接受調查。
二、案經告訴人甲○○訴由高雄縣警察局林園分局報告臺灣高雄地方法院檢察署檢察
    官偵查起訴。
     理  由
一、訊據被告乙○○固供承於其於右揭時地駕駛自小貨車，超速行駛，發生車禍致告
    訴人甲○○受傷之事實，惟辯稱：洪國南闖紅燈，我在五十公尺前有看到，他們
    遇到紅燈有停一下，看一下沒有車子，就衝出來了等語。經查︰
(一)證人即騎乘重型機車附載告訴人之洪國南於事故發生後，於員警調查時陳稱︰「
    於八十九年一月二十八日十三時三十分，在高雄縣大寮鄉○○村○○路與翁園路
    口，因闖紅燈發生車禍」、「肇事時是在紅燈之燈號行駛」等語，於原審調查時
    則稱︰我自翁園路由西往東方向騎出光明路口，車速當時約每小時三十至四十公
    里，在要過路口時，翁園路這邊的燈號已是黃燈要轉紅燈等語（分別見高雄縣警
    察局林園分局交通事故現場談話紀錄表，及原審八十九年九月七日訊問筆錄）。
    另證人即事故發生後至現場處理、測量之高雄縣警察局林園分局中庄派出所員警
    廖坤財到庭亦證稱︰當時至現場處理時，被害人方面，有承認因闖紅燈而肇事，
    並於事故調查報告表之肇事因素欄內填載洪國南之肇事因素為違反號誌之規定，
    該路段之限速為每小時六十公里，且被告車輛所留於現場之煞車痕渠等處理時僅
    量到後輪，右前輪亦有煞車痕但未測量等語（見原審八十九年九月七日訊問筆錄
    ）。即證人洪國南係駕駛機車肇事之騎士，對於騎乘過程中所遇之狀況當應知悉
    ，而告訴人甲○○係乘坐於機車後座，車前狀況如何，實無法盡知，故告訴人先
    於警訊中指述，當日係為證人洪國南所載，在事故發生前，我有見前面是綠燈，
    即騎過馬路，至道路中央即遭被告所駕駛之自小貨車撞及云云；於原審調查時則
    指稱︰當日到翁園路口時，證人洪國南先停下等紅燈，後來變為綠燈時，我們就
    直行，騎過路口時，即遭被告之車撞上云云，故告訴人方面，究係該路本係綠燈
    而直接騎乘機車通過？還是先停下等紅燈，待變換為綠燈時再通過？告訴人前後
    指述不一，尚難採信，是以證人洪國南所述較可採信。
(二)本件車禍路段並未設置速限標誌，且屬縣道，故其時速不得超過每小時六十公里
    ，此有高雄縣警察局林園分局於八十九年八月二十日以林警刑字第一○七四八號
    函覆在卷可稽；復據事故發生後高雄縣警察局林園分局中庄分駐所員警至現場所
    測繪之道路交通事故調查報告表及現場事故相片所呈，被告於肇事後於現場留有
    二條分別為十點三及十五點三公尺長略呈彎狀之煞車痕，雖依一般公路汽車煞車
    距離、行車速度對照表，得知一年至三年間之乾燥瀝青路面，煞車痕如為十點三
    公尺至十五點三公尺間，行車速度則約惟每小十四十五至五十五公里間，惟證人
    廖坤財稱煞車痕僅測量至後輪，未量至前輪，已如前述，且依事故現場照片亦可
    清晰見被告所駕駛之自小貨車從前輪處即留有煞車痕，且被告之車輛在駕駛處之
    擋風玻璃有嚴重之裂紋，足認被告當時車速之快，顯已逾該路段所規定之每小時
    六十公里之時速。
(三)綜上所述，堪認證人洪國南應有未依號誌指示而強行利用號誌變換時之空隙闖越
    紅燈，由翁園路由西往東方向欲橫越光明路，雖被告於通過翁園路口時，係依號
    誌行進，惟被告如保持規定速限內之車速行駛時，如注意到有違規之行人或車輛
    ，當能及時煞停或採取其它適當之閃避措施，然因其超速疾馳，致發現證人洪國
    南闖越紅燈時，縱為煞車已無法閃避，就本件事故之發生，仍有過失甚明。
(四)按行車速度，依標誌之規定，無標誌者，在市區道路，時速不得超過四十公里，
    在郊外道路，時速不得超過六十公里；又汽車行駛至交岔路口，其行進應遵守燈
    光號誌之指示，道路通安全規則第九十三條第一項第一款及第一百零二條第一項
    第一款分別定有明文。被告駕駛自小貨車，當應知悉，且依當時情形，天候晴朗
    、日間有自然光線、該路屬縣道，而路面乾燥、無缺陷，亦無障礙物，且視距良
    好，此有前開道路交通事故調查報告表可憑，即並無不能注意之情事。被告竟疏
    未注意當時駕駛於光明路上，該路雖無速限之設置，惟仍應依規定，該路段不得
    超過時速六十公里，竟以逾越前開規定之時速高速疾馳，致前車頭左前保險桿處
    與證人洪國南機車右側發生撞及，致告訴人受有右側骨骨折及腦震盪之傷害，此
    有聖若瑟醫院所開立之驗傷診斷書一紙附卷可稽，是被告顯有過失，而本件車禍
    事故，經本院送台灣省高屏澎區車輛行車事故鑑定委員會鑑定，雖認證人洪國南
    騎乘機車未依號誌之指示為肇事原因，而被告駕駛自小貨車超速行駛部分，則僅
    有違道路交通安全規則之規定云云，有台灣省高屏澎區車輛行車事故鑑定委員會
    於八十九年十月十三日以高屏澎鑑字第八九一四七二號函所檢送之鑑定意見書在
    卷可參，惟被告之超速行駛非僅單純違反規定，而就本件事故之發生仍有過失，
    前已述明，是被告之過失行為間與告訴人所受之傷害間有相當因果關係；雖證人
    洪國南騎乘機車闖紅燈，就本件車禍事故之發生亦有過失，然並不因此解免被告
    之責，本件事證明確，被告犯行洵堪認定。
二、按刑法上所謂業務係指以反覆同種類之行為為目的之社會活動而言，且所謂業務
    ，不僅指主業務，尚包括準備或輔助主業務之附隨業務在內。經查，有關被告係
    駕駛自小貨車從事載送保險桿等貨物為業，事故發生前即因送貨完畢，而欲返家
    時而肇事，業據被告供承在卷，足見被告係以駕駛自用小貨車為附隨業務之人，
    且係於執行職務時因過失超速致發生本件車禍。核被告所為，係犯刑法第二百八
    十四條第二項前段之業務過失傷害罪，公訴意旨認被告係犯刑法第二百八十四條
    第一項前段之普通過失傷害罪，尚有未洽，惟起訴事實相同，原審自得依法變更
    起訴法條。被告前於八十五年間因違反麻醉藥品管理條例案件，經台灣高雄地方
    法院判處有期徒刑三月確定，復於同年十一月二十六日以易科罰金執行完畢，此
    有原審被告院內索引卡紀錄表及台灣高等法院被告全國前案紀錄表各依份在卷可
    按，於五年以內再犯本件最重本刑為有期徒刑以上刑之罪，為累犯，應依刑法第
    四十七條之規定加重其刑。又被告於肇事後仍留於現場，待處理員警至現場調查
    時，即自承為肇事者，即於犯罪未發覺前，向偵查機關自首，業經證人廖坤財在
    庭證述明確，應依刑法第六十二條前段規定減輕其刑，並先加後減之。被告過失
    犯罪事證既明，原審法院依據刑法第二百八十四條第二項前段、第四十七條、第
    六十二條前段、第四十一條，罰金罰鍰提高標準條例第一條前段、第二條規定，
    並審酌被告之超速之過失程度、證人洪國南騎乘機車附載告訴人，惟證人洪國南
    闖越紅燈就本件事故之發生亦有過失，所生之危害、肇事後被告在庭態度尚佳及
    至今尚未與告訴人為民事和解、賠償等一切情狀，量處有期徒刑三月，並諭知以
    佰元折算壹日之易科罰金折算標準，認事用法均無違誤，量刑允甚允妥，原審
    檢察官承告訴人聲請意旨認原判決量刑過輕，指摘原判決不當，為無理由，應予
    駁回。
三、被告經合法傳喚，無正當理由不到庭，爰不待其陳述逕行判決。
四、按刑法第四十一條於民國九十年一月四日修正，同年月十日經總統公布施行，修
    正刑法第四十一條第一項規定：「犯最重本刑為五年以下有期徒刑以下之刑之罪
    ，而受六個月以下有期徒刑或拘役之宣告，因身體、教育、職業、家庭之關係或
    其他正當事由，執行顯有困難者，得以一元以上三元以下折算一日，易科罰金。
    但確因不執行所宣告之刑，難收矯正之效，或難以維持法秩序者，不在此限。」
    本件被告所犯業務過失傷害罪，最重本刑為一年以下有期徒刑，在上開條文修正
    前即屬得易科罰金之案件，不因該條文之修正而影響被告得易科罰金之權益及折
    算標準，自無撤銷原判決之必要，附此敘明。
據上論斷，應依刑事訴訟法第三百六十八條、第三百七十一條，判決如主文。
本案經檢察官陳新慶到庭執行職務。
中    華    民    國      九十      年       三       月      六        日
                              臺灣高等法院高雄分院刑事第六庭
                                  審判長法官  王憲義
                                        法官  張意聰
                                        法官  范惠瑩
右正本證明與原本無異。
不得上訴。
                                      書記官  馬蕙梅
中    華    民     國      九十     年       三       月      八        日
【附錄本案論罪科刑法條全文】
刑法第二百八十四條第二項：
從事業務之人，因業務上過失傷害人者，處一年以下有期徒刑，拘役或一千元以下罰
金，致重傷者，處三年以下有徒刑，拘役或二千元以下罰金。
                                                                        Ｋ


司法院資訊處製作；財團法人民間司法改革基金會備份。
